最高法院刑事判決　　　　　　　　　　　　　　　八十六年度台上字第五○七六號
　　上　訴　人　台灣高等法院檢察署檢察官
　　被　　　告　甲○○
　　選任辯護人　錢國成律師
　　　　　　　　孫天麒律師
　　被　　　告　乙○○
　　選任辯護人　黃正淮律師
　　被　　　告　丙○○
　　選任辯護人　呂傳勝律師
右上訴人因被告等貪污案件，不服台灣高等法院中華民國八十五年八月十五日第二審
更審判決（八十五年度重上更(三)字第七十六號，起訴案號：台灣桃園地方法院檢察署
七十九年度偵字第一八八二、二二四一、二三九○、一八八七、四四三九號），提起
上訴，本院判決如左：
    主  文
原判決撤銷，發回台灣高等法院。
    理  由
本件原判決以公訴意旨略稱：黃仁安係桃園縣楊梅鎮世聯倉運股份有限公司董事長，
緣其向台灣省鐵路管理局承租搭建坐落楊梅鎮○○路二○○號建築物，於民國七十五
年初因台一線楊梅鎮○○路段道路拓寬，被徵收拆除建物一七八‧三○平方公尺，為
求重建大樓，乃與從事業務之基棟建築師事務所負責人葉基棟、經理尤盛田、繪圖員
林源得基於共同犯意，由林源得將原有建物總樓板面積九四○‧四一平方公尺，擴充
為一二八二‧七六平方公尺，原結構「簡ＲＣ加強磚造」變更為「ＲＣ結構」，據以
繪製原有建物圖及整建設計圖，並持以向楊梅鎮公所申請就地整建。被告甲○○原係
楊梅鎮鎮長，被告乙○○、丙○○係建設課課員，均係依據法令從事公務之人，於七
十五年八月間，受理黃仁安就地整建申請案時，明知黃仁安申請就地整建之建築物，
係供公眾使用之倉庫及辦公室，依建築法第三條第二項、第七十二條之規定，應向桃
園縣政府申請建造執照、申領使用執照，且建築物之總樓板面積、層數等不符，竟仍
核准其申請，圖利於黃仁安，因認甲○○、乙○○、丙○○涉犯戡亂時期貪污治罪條
例第六條第三款之罪嫌。而經審理結果，被告等之犯罪不能證明，因認第一審判決諭
知被告等無罪，為無不合，予以維持，駁回檢察官在第二審之上訴，固非無見。
惟查證人即桃園縣政府建管課課長高源釗證稱：「依照『就地整建申請須知』第三條
，及建築法第三條第二項規定，公眾使用之建築物仍應申請建築執照及使用執照。倉
庫、辦公室視同工廠，均為公眾使用建築物。又依內政部六十四年八月二十日臺內營
字第六四二九一五號函註明『供公眾使用建築物範圍規定』說明第二項實施都市計畫
地區第十五款規定，總樓地板面積在三百平方公尺以上之倉庫、汽車庫……均為公眾
使用之建築物，凡屬公眾使用之建築，無論是否在實施都市計畫地區內，皆應申請建
築執照及使用執照，不能藉就地整建而免除」等語（見偵字第一八八二號卷第二十九
頁、第三十頁），證人即桃園縣政府工務局技正林傳掌證稱：「台灣省合法建築物剩
餘部分『就地整建辦法』第二條第四款：『總樓地板面積原有空地得合併整建，但其
總樓地板面積扣除騎樓面積後，不得超過拆除前原有建築總樓地板面積』之規定，主
要是針對原建築物被徵收拆除之面積可運用原有建物現有的空間，將拆除之面積予以
整建，亦即原建物如拆除十坪，其可利用原建物空地或可利用之土地整建十坪，但其
不可藉故將未徵收到之建築物自行完全拆除重新建造，如此建造行為，應屬建築法第
九條第一款之新建行為，應申請建照，而不適用前開就地整建之規定」云云（見同上
卷第八十三頁），而上開證人係依據相關法令陳明黃仁安申請就地整建之建築物，係
供公眾使用之倉庫及辦公室，應向桃園縣政府申請建造執照，申領使用執照，被告等
無權核准其就地整建，原審竟謂證人均無法指出法令之依據，顯與卷存證據資料不符
，實情如何，應予究明。又世聯倉運股份有限公司被拆除之建築物面積，依桃園縣政
府之紀錄，僅有一百七十八點三平方公尺，而黃仁安何以能就地擴建為一二八六點八
七平方公尺﹖楊梅鎮公所又何以能核准﹖黃仁安拆除全部建物，重新建造，是否屬於
建築法第九條第一款之新建行為（因若係新建行為，楊梅鎮公所即無核准就地整建之
權利）﹖以上諸端，攸關被告等之犯罪，應予釐清。檢察官上訴意旨，指摘原判決不
當，尚非全無理由，應認仍有撤銷發回更審之原因。
據上論結，應依刑事訴訟法第三百九十七條、第四百零一條，判決如主文。
中      華      民      國    八十六    年      八      月    二十七    日
                              最高法院刑事第三庭
                                  審判長法官  蔡  詩  文
                                        法官  張  吉  賓
                                        法官  莊  登  照
                                        法官  洪  明  輝
                                        法官  蔡  清  遊
      右正本證明與原本無異
                                              書  記  官
中      華      民      國    八十六    年      九      月      一      日
